臺灣臺南地方法院刑事判決　　　　　　　100年度訴字第887號
公　訴　人　臺灣臺南地方法院檢察署檢察官
被　　　告　林宏恩
指定辯護人　本院公設辯護人　余訓格
上列被告因違反槍砲彈藥刀械管制條例案件，經檢察官提起公訴
（99年度偵字第16001、17710號），本院判決如下：
    主  文
林宏恩未經許可，寄藏可發射子彈具有殺傷力之改造手槍，累犯
，處有期徒刑參年陸月，併科罰金新臺幣拾萬元，罰金如易服勞
役，以新臺幣壹仟元折算壹日。扣案附表編號一所示改造手槍壹
枝（含彈匣壹個，槍枝管制編號000000000參）、附表
編號二所示口徑為九釐米制式子彈拾捌顆及附表編號三所示口徑
為八點八釐米正負零點五釐米非制式子彈伍顆，均沒收。
    事  實
一、林宏恩前因違反肅清煙毒條例等案件，經臺灣高等法院臺南
    分院以86年度聲字第347號刑事裁定應執行有期徒刑17年6月
    確定，嗣經臺灣高等法院臺南分院以97年度聲減更（一）字
    第1號刑事裁定減刑及定應執行有期徒刑14年2月，入監服刑
    後，於民國（下同）97年3月21日因縮短刑期執行完畢。猶
    不思悔改，明知可發射子彈具有殺傷力之改造手槍及子彈，
    均屬槍砲彈藥刀械管制條例所列管之違禁物，非經中央主管
    機關之許可，不得無故寄藏或持有之。竟仍於99年1、2月間
    某日，在台南市○○區○○路860號租屋處，受年籍不詳之
    「許佳銘」成年男子之託，即基於寄藏之犯意，收受具殺傷
    力之由德國ROHM廠製RG800型金屬模型槍，換裝土造金屬槍
    管而成之改造手槍1枝（槍枝管制編號：0000000000號）及
    具殺傷力之子彈34顆，並自斯時起代為藏放在上開處所。99
    年7月底，林宏恩搬至劉吉益位於台南市○○區○○路3段21
    8號住處居住，亦將上開槍、彈藏放在劉吉益住處。嗣警方
    持臺灣臺南地方法院法官核發之搜索票前往劉吉益前揭住處
    搜索時，當場扣得上開改造手槍1枝及子彈34顆等物，始悉
    上情。
二、案經臺南市警察局（現已改制為臺南市政府警察局，下同）
    移送臺灣臺南地方法院檢察署檢察官偵查起訴。
    理  由
壹、程序部分：
一、按被告之自白，非出於強暴、脅迫、利誘、詐欺、疲勞訊問
    、違法羈押或其他不正之方法，且與事實相符者，得為證據
    ；被告陳述其自白係出於不正之方法者，應先於其他事證而
    為調查，該自白如係經檢察官提出者，法院應命檢察官就自
    白之出於自由意志，指出證明之方法，刑事訴訟法第156條
    第1項、第3項定有明文。準此，被告對檢察官所提其於警詢
    時及偵查中自白之證據能力俱無意見，本院亦查無明顯事證
    足證檢、警機關於製作該等筆錄，有對被告施以不正方法之
    情事，是被告於審判外之陳述，均係出於任意性之陳述，且
    與事實相符，均認具證據能力。
二、次按現行刑事訴訟法為保障被告之反對詰問權，排除具有虛
    偽危險性之傳聞證據，以求實體真實之發見，於該法第159
    條第1項明定被告以外之人於審判外之言詞或書面陳述，除
    法律有規定者外，不得作為證據。而刑事訴訟法第159條之1
    至159條之4為傳聞法則之例外規定，被告以外之人於審判外
    之陳述，雖不符前4條（指刑事訴訟法第159條之1至之4）之
    規定，但經當事人於審判程序同意作為證據，法院審酌該言
    詞陳述或書面陳述作成時之情況，認為適當者，亦得為證據
    ；當事人、代理人或辯護人於法院調查證據時，知有第159
    條第1項不得為證據之情形，而未於言詞辯論終結前聲明異
    議者，視為有前項之同意，刑事訴訟法第159條之5定有明文
    。本件公訴人提出之證據中，證人蔡耀棠、劉吉益於警詢及
    偵訊之證述，均未據被告於言詞辯論終結前爭執其證據能力
    ，本院審酌證人警詢及偵訊筆錄作成之情況，並審酌所陳述
    之事實與卷內相關事證要無不符，尚屬適當，依刑事訴訟法
    第159條之5第2項之規定，上開證人於警詢及偵訊所作之筆
    錄，應有證據能力，本院自得引為判決參考之依據，依前述
    「同意性」之傳聞法則例外規定，被告以外之人於審判外之
    陳述均具證據能力。
三、另現行刑事訴訟法關於「鑑定」之規定，除選任自然人充當
    鑑定人外，另設有囑託機關鑑定制度。依同法第198條、第2
    08條之規定，不論鑑定人或鑑定機關、團體，固均應由法院
    、審判長、受命法官或檢察官視具體個案之需要而為選任、
    囑託，並依第206條之規定，提出言詞或書面報告，始符合
    同法第159條第1項所定得作為證據之「法律有規定」之情形
    ，否則所為之鑑定，仍屬傳聞證據；然於司法警察機關調查
    中之案件，為因應實務上，或因量大、或有急迫之現實需求
    ，併例行性當然有鑑定之必要者，例如毒品之種類與成分、
    尿液之毒品反應，或者槍彈有無殺傷力等鑑定，基於檢察一
    體原則，得由該管檢察長對於轄區內之案件，以事前概括選
    任鑑定人或囑託鑑定機關、團體之方式，俾便轄區內之司法
    警察官、司法警察對於調查中之此類案件，得即時送請先前
    已選任之鑑定人或囑託之鑑定機關、團體實施鑑定，以求時
    效（法務部92年9月1日法檢字第0920035083號函參照，刊載
    於法務部公報第312期），此種由檢察機關概括選任鑑定人
    或概括囑託鑑定機關、團體，再轉知司法警察官、司法警察
    於調查犯罪時參考辦理之作為，法無明文禁止，係為因應現
    行刑事訴訟法增訂傳聞法則及其例外規定之實務運作而為，
    此種由司法警察官、司法警察依檢察官所概括選任之鑑定人
    或囑託鑑定機關、團體所為之鑑定結果，與檢察官選任或囑
    託為鑑定者，性質上並無差異，同具有證據能力（最高法院
    96年度台上字第2860號判決意旨可參）。查有關查獲槍枝殺
    傷力之鑑定，以刑事警察局及法務部調查局為專責機關，故
    卷附之內政部警政署刑事警察局99年12月6日刑鑑字第09901
    57049號鑑定書1份（見99年度偵字第16001號卷第74至76頁
    ），係依檢察長之概括授權，先行將查扣之槍砲及彈藥等證
    物送請檢察機關預先核定之專責鑑定人或鑑定機關實施鑑定
    ，基於檢察一體原則，該鑑定人或鑑定機關亦應視同受承辦
    檢察官所選任或囑託而執行鑑定業務，其等所出具之書面鑑
    定報告，應屬刑事訴訟法第206條所定之傳聞例外情形，且
    被告林宏恩及其辯護人迄於本院言詞辯論終結前均未聲明異
    議，經本院審酌前開書面陳述作成時之情況，認為適當，應
    有證據能力。
四、卷附之查獲照片（見臺南市政府警察局南市警刑0000000000
    0號卷第62至72頁），性質上乃係以相機拍照此種機械之方
    式所留存之影像，並非被告以外之人於審判外所為之言詞或
    書面陳述，亦即非屬供述證據，又非屬文書證據，自不受刑
    事訴訟法規定之傳聞法則所拘束，且上開照片乃係警員於偵
    辦本案時，就查獲之物所拍攝之照片，經核亦無違法取證之
    情事，並與被告本件犯行之待證事實有關，亦應具有證據能
    力。
貳、實體部分：
一、上揭犯罪事實，迭據被告於警詢、偵查及本院審理中坦承不
    諱，另有德國ROHM廠製RG800型金屬模型槍，換裝土造金屬
    槍管而成之改造手槍1支及子彈34顆扣案可資佐證。而上開
    扣案之槍枝及子彈，經送內政部警政署刑事警察局以檢視法
    、性能檢驗法及試射法鑑定結果，認送鑑如附表編號1所示
    之手槍1支（槍枝管制編號：0000000000號），係改造手槍
    ，由德國ROHM廠製RG800型金屬模型槍，換裝土造金屬槍管
    而成之改造手槍，擊發功能正常，可供擊發適用子彈使用，
    認具殺傷力；送鑑如附表編號2所示之子彈27顆，係口徑9mm
    制式子彈，經試射可擊發，認均具殺傷力；送鑑如附表編號
    3所示之子彈7顆，係由金屬彈殼組合直徑8.8±0.5mm金屬彈
    頭而成之非制式子彈，經試射可擊發，認均具殺傷力等情，
    有該局99年12月6日刑鑑字第0990157049號鑑定書1份附卷為
    憑，足認被告之自白與事實相符。本件事證明確，被告犯行
    至堪認定，應予依法論科。
二、扣案之具有殺傷力之改造手槍、制式子彈及非制式子彈，分
    屬槍砲彈藥刀械管制條例第4條第1項第1款、第2款所稱之槍
    砲、彈藥，依據同條例第5條規定，均非經主管機關許可不
    得持有、寄藏。被告未經主管機關許可，受他人之託，代為
    藏放可發射子彈具有殺傷力之改造手槍、制式子彈及非制式
    子彈之行為，係犯槍砲彈藥刀械管制條例第8條第4項之未經
    許可寄藏可發射子彈具有殺傷力之改造手槍罪及同條例第12
    條第4項之未經許可寄藏子彈罪。按寄藏係指受人委託代為
    保管之意，其保管之本身所為之持有，既係「寄藏」之當然
    結果，法律上自宜僅就寄藏行為為包括之評價，不應另就持
    有予以論罪（最高法院74年台上字第3400號判例意旨參照）
    。即被告寄藏前開改造槍枝及子彈所為之持有行為，揆諸前
    開判例，該持有行為係寄藏之當然結果，持有部分不另論罪
    。而被告一次並同時受友人委託而寄藏具有殺傷力之上開改
    造手槍1支、制式子彈27顆、非制式子彈7顆之行為，係以一
    寄藏行為，同時寄藏上開槍彈，屬一行為而同時觸犯槍砲彈
    藥刀械管制條例第8條第4項及第12條第4項之2罪名，為想像
    競合犯，應依刑法第55條之規定，從一重論以槍砲彈藥刀械
    管制條例第8條第4項之未經許可，寄藏可發射子彈具有殺傷
    力之改造手槍罪處斷。查被告前因違反肅清煙毒條例等案件
    ，經臺灣高等法院臺南分院以86年度聲字第347號刑事裁定
    應執行有期徒刑17年6月確定，嗣經臺灣高等法院臺南分院
    以97年度聲減更（一）字第1號刑事裁定減刑及定應執行有
    期徒刑14年2月，入監服刑後，於97年3月21日因縮短刑期執
    行完畢，此有臺灣高等法院被告前案紀錄表1份在卷可稽。
    其前受有期徒刑之執行完畢後，5年內故意再犯本件有期徒
    刑以上之罪，為累犯，應依刑法第47條第1項規定加重其刑
    。爰審酌被告明知槍、彈係政府明令管制之危險物品，竟漠
    視法令，無故寄藏改造槍枝、子彈，危害社會治安，惡性非
    輕，為念其經警查獲後業已坦承上開犯行，已具悔意，犯後
    態度堪稱良好，兼衡被告犯罪動機、手段及家庭狀況等一切
    情狀，量處如主文所示之刑，併就罰金部分諭知易服勞役之
    折算標準，以資懲儆。
三、扣案附表編號一所示可發射子彈具有殺傷力之改造手槍1枝
    （含彈匣1個，槍枝管制編號：0000000000號）、附表編號
    二所示試射剩餘之口徑9mm制式子彈18顆、附表編號三所示
    試射剩餘之由金屬彈殼組合直徑8.8±0.5mm金屬彈頭而成之
    非制式子彈5顆，均係屬違禁物，爰不問屬於犯人與否，均
    依刑法第38條第1項第1款規定宣告沒收；另扣案業已試射之
    子彈既經內政部警政署刑事警察局試射完畢，上開子彈火藥
    部分已因擊發而燃燒殆盡，其餘部分亦裂解為彈頭及彈殼，
    不復具子彈之外型及功能，亦無殺傷力，既非違禁物，爰不
    予宣告沒收，附此敘明。
據上論斷，依刑事訴訟法第299條第1項，槍砲彈藥刀械管制條例
第8條第4項、第12條第4項，刑法第11條前段、第55條、第47條
第1項、第42條第3項、第38條第1項第1款，判決如主文。
本案經檢察官鄭葆琳到庭執行職務。
中    華    民    國    100    年    11   月    10    日
            刑事第一庭    審判長法  官  鄧希賢
                                法  官  高如宜
                                法  官  陳振謙
以上正本證明與原本無異。
如不服本判決應於收受本判決後10日內向本院提出上訴書狀，並
應敘述具體理由。其未敘述上訴理由者，應於上訴期間屆滿後20
日內向本院補提理由書狀（均須按他造當事人之人數附繕本）「
切勿逕送上級法院」。
                                書記官  黃雅雲
中    華    民    國    100    年    11   月    10    日
附錄本案論罪科刑法條全文
槍砲彈藥刀械管制條例第8條第4項
未經許可，持有、寄藏或意圖販賣而陳列第1項所列槍枝者，處3
年以上10年以下有期徒刑，併科新臺幣700萬元以下罰金。
槍砲彈藥刀械管制條例第12條第4項
未經許可，持有、寄藏或意圖販賣而陳列子彈者，處5年以下有
期徒刑，併科新台幣300萬元以下罰金。
附表：
┌───┬────────┬─────┬───────┐
│編號  │物品名稱        │數量      │備註          │
├───┼────────┼─────┼───────┤
│ 一   │德國ROHM廠製RG80│1 支      │可供擊發適用子│
│      │0型金屬模型槍， │          │彈使用，具殺傷│
│      │換裝土造金屬槍管│          │力            │
│      │而成之改造手槍（│          │              │
│      │，含彈匣一個，槍│          │              │
│      │枝管制編號：1102│          │              │
│      │050783號）      │          │              │
├───┼────────┼─────┼───────┤
│ 二   │口徑9mm制式子彈 │27 顆     │採樣9顆試射， │
│      │                │          │均可擊發，具殺│
│      │                │          │傷力（餘18顆）│
├───┼────────┼─────┼───────┤
│ 三   │由金屬彈殼組合直│7 顆      │採樣2顆試射， │
│      │徑8.8±0.5mm金屬│          │均可擊發，具殺│
│      │彈頭而成之非制式│          │傷力（餘5顆） │
│      │子彈            │          │              │
└───┴────────┴─────┴───────┘